臺灣新北地方法院刑事判決
111年度訴緝字第16號
公  訴  人  臺灣新北地方檢察署檢察官
被      告  廖有益
指定辯護人  本院公設辯護人彭宏東  
上列被告因違反毒品危害防制條例案件，經檢察官提起公訴（10
9年度偵字第36509號），本院判決如下：
    主  文
廖有益共同販賣第二級毒品，處有期徒刑參年捌月。
    事  實
一、廖有益、楊昕怡(已歿，所涉販賣第二級毒品犯行，業經本
    院另為不受理判決確定)均明知甲基安非他命為毒品危害防
    制條例第2條第2項第2款所列之第二級毒品，不得販賣或持
    有，竟共同意圖營利而販賣第二級毒品之犯意聯絡，由楊昕
    怡於民國109年2月27日20時36分許，使用手機做為聯絡工具
    ，與俞佩靜談妥以新臺幣（下同）3,000元之代價，販賣重
    量1公克之第二級毒品甲基安非他命後，再撥打電話給廖有
    益，由廖有益於翌日1時20分許，在臺北市○○區○○街000號前
    ，交付第二級毒品甲基安非他命1公克予俞佩靜，且因楊昕
    怡曾向俞佩靜借款1,000元，於扣抵該1,000元欠款後，廖有
    益遂僅向俞佩靜收取現金2,000元，並完成交易，隨後廖有
    益即將上開收取之款項轉交予楊昕怡。
二、案經宜蘭縣政府警察局蘇澳分局報告臺灣新北地方檢察署檢
    察官偵查起訴。
    理  由
一、上開犯罪事實，業據被告廖有益於偵查中及本院審理時均坦
    承不諱，核與共同被告楊昕怡於偵查中及本院準備程序時的
    供述、證人俞佩靜於警詢、偵查中的證述內容大致相符，另
    有通訊監察書、通訊監察譯文在卷可稽，足認被告任意性自
    白與事實相符。又共同被告楊昕怡於本院準備程序時供稱本
    次販賣毒品可賺約800、900元價差，可見本次販賣毒品係為
    了獲取財產上利益而犯本案，是渠等主觀上有營利之意圖甚
    明。從而，本案事證明確，被告犯行堪以認定，應依法論科
    。
二、論罪科刑：
㈠、新舊法比較：
　　按毒品危害防制條例於109年1月15日修正，俟於同年7月15
    日施行。修正前毒品危害防制條例第4 條第2 項規定：「製
    造、運輸、販賣第二級毒品者，處無期徒刑或7年以上有期
    徒刑，得併科新臺幣1千萬元以下罰金」，修正後該項規定
    ：「製造、運輸、販賣第二級毒品者，處無期徒刑或10年以
    上有期徒刑，得併科新臺幣1千5百萬元以下罰金」；又修正
    前同條例第17條第2項規定「犯第4條至第8條之罪於偵查及
    審判中均自白者，減輕其刑」，修正後則規定「犯第4條至
    第8條之罪於偵查及『歷次』審判中均自白者，減輕其刑」。
    經整體綜合比較毒品危害防制條例第4條第1項及第17條第2
    項修正前後之規定，修正後之規定並未較有利於被告，依刑
    法第2條第1項前段之規定，被告於本案所為，自應一體適用
    被告行為時即修正前之規定論處。　　
㈡、論罪(包含共同正犯)：　　
　　核被告所為，係犯修正前毒品危害防制條例第4條第2項販賣
    第二級毒品罪，被告販賣前意圖販賣而持有第二級毒品之低
    度行為，為其販賣第二級毒品之高度行為所吸收，不另論罪
    。被告與共同被告楊昕怡於本案所犯之行為，彼此間有犯意
    聯絡及行為分擔，構成共同正犯。
㈢、刑之加重與減輕的說明：
１、本案累犯不予加重：
⑴、刑法第47條第1項關於累犯加重之規定，經司法院於108年2月
    22日作出釋字第775號解釋，認上開規定係不分情節，基於
    累犯者有其特別惡性及對刑罰反應力薄弱等立法理由，一律
    加重最低本刑，於不符合刑法第59條所定要件之情形下，致
    生行為人所受之刑罰超過其所應負擔罪責之個案，其人身自
    由因此遭受過苛之侵害部分，對人民受憲法第8條保障之人
    身自由所為限制，不符憲法罪刑相當原則，牴觸憲法第23條
    比例原則。於此範圍內，有關機關應自本解釋公布之日起2
    年內，依本解釋意旨修正之。於修正前，為避免發生上述罪
    刑不相當之情形，法院就該個案應依本解釋意旨，裁量是否
    加重最低本刑（司法院釋字第775號解釋意旨參照）。亦即
    ，刑法第47條第1項規定之「應」加重最低本刑（即法定本
    刑加重），於修法完成前，由本院依上述意旨為裁量「得」
    否加重最低本刑。法院於裁量時即應具體審酌前案（故意或
    過失）、徒刑之執行完畢情形（有無入監執行完畢、是否易
    科罰金或易服社會勞動而視為執行完畢）、5年以內（5年之
    初期、中期、末期）、再犯後罪（是否同一罪質、重罪或輕
    罪）等，以觀其有無「特別惡性」或「對刑罰反應力薄弱」
    而決定是否依累犯規定加重最低本刑。（司法院釋字第775
    號解釋林俊益大法官及蔡炯燉大法官協同意見書、最高法院
    108年度台非字第176號判決意旨參照）。
⑵、被告前因施用毒品等案件，經臺灣臺北地方法院判處罪刑後
    ，另經同院裁定定應執行有期徒刑1年確定，於108年10月14
    日縮短刑期執畢出監，上開前科紀錄有卷附之臺灣高等法院
    被告前案紀錄表在卷可稽。被告受徒刑執行完畢後，5年內
    故意再犯有期徒刑以上之本罪，形式上固與刑法第47條第1
    項累犯之規定相符，但審酌該前科紀錄，係施用毒品案件，
    與本案販賣毒品案件之間，犯罪型態及手法(自用、販賣毒
    品予他人並不相同)、罪質與侵害法益(施用毒品雖然有侵害
    公共法益，但主要侵害的還是自己之身體健康，而販賣毒品
    是有流毒無窮之隱患)都不同，二者間難認有相當關聯。本
    院認本案尚難以該前案執行完畢之事實，即認被告有立法意
    旨所指之特別惡性或刑罰感應力薄弱之情，爰依上開說明意
    旨，裁量不予加重本刑。本案既未依前揭累犯之規定加重其
    刑，依判決精簡原則，自毋庸於主文中贅載構成累犯，以免
    生誤認主文與理由相互矛盾之爭議。
２、修正前毒品危害防制條例第17條第2項規定：
　　本案被告販賣第二級毒品犯行，被告於偵查及審判中均自白
    不諱、坦承犯行，故應依修正前毒品危害防制條例第17條第
    2項規定減輕其刑。
３、本案不適用刑法第59條：
    毒品之危害，除戕害施用者之身心健康外，並造成整體國力
    之實質衰減，復因毒品施用者為取得購買毒品所需之金錢，
    亦衍生家庭、社會治安問題，因之政府近年來為革除毒品之
    危害，除於相關法令訂定防制及處罰之規定外，並積極查緝
    毒品案件及於各大媒體廣泛宣導反毒，被告理應知悉此開情
    狀，竟仍漠視我國法令規定，販賣本案之第二級毒品，對他
    人身心健康及社會治安均危害非輕，復參酌被告之犯罪情節
    、個人狀況，其犯罪情狀在客觀上難認有何足以引起一般同
    情之特別情形；又參以被告依前述規定減輕其刑之後，  係
    得處有期徒刑3年6月以上之刑度，與其犯行應屬相當，核與
    刑法第59條所稱犯罪之情狀顯可憫恕，認科以最低刑度猶嫌
    過重之要件不符，自無依刑法第59條規定酌減其刑之餘地，
    是辯護人主張本案應有刑法第59條減輕其刑之適用，並不可
    採。
㈣、量刑：
    爰以行為人之責任為基礎，審酌被告明知國家政府近年在眾
    多管道宣傳禁毒政策，其亦知悉毒品對人體之危害性，竟與
    共同被告楊昕怡為了牟利，圖私利出售第二級毒品甲基安非
    他命，殘害國民身心健康，助長社會濫用毒品風氣，所為實
    非可取。然本院考量被告所為係供他人少量施用的小額販賣
    ，相較於毒品的大盤、中盤，被告的惡性非鉅，且念其偵審
    中坦承全部犯行，堪認甚有悔意，並考量被告共同販賣毒品
    之對象、數量、販賣的金額、獲利，兼衡被告於審理時自承
    其生活狀況、智識程度、另衡酌被告犯罪之動機、目的、手
    段、所生危害、素行等一切情狀，就被告所犯之罪，量處如
    主文所示之刑，以資懲儆。
三、沒收：
    被告雖與共同被告楊昕怡於本案共同販賣第二級毒品甲基安
    非他命予證人俞佩靜，然其中1,000元係以共同被告楊昕怡
    積欠證人俞佩靜的債務扣抵之，並非被告實際所得；又被告
    雖向證人俞佩靜收取2,000元的現金，然該款項已交由共同
    被告楊昕怡，被告未予朋分等情，業據被告於本院審理時供
    述明確(本院卷第171頁)，佐以卷內現存事證，尚無證據證
    明被告確實有因本案犯行而受有「報酬」，故無從諭知犯罪
    所得之沒收。
四、依刑事訴訟法第299條第1項前段（依判決精簡原則，僅記載
    程序法條文），判決如主文。
本案經檢察官吳姿函提起公訴；檢察官江佩蓉到庭執行職務。
中　　華　　民　　國　　111 　年　　5 　　月　　12　　日
            刑事第十一庭審判長  法  官  郭峻豪
　　　　　　
　　　　　　　　　　　　　　　　法  官  施吟蒨
　　　　　　　　　　　　　　　　
                                法  官  沈  易
以上正本證明與原本無異。
如不服本判決，應於判決送達後20日內敘明上訴理由，向本院提
出上訴狀 (應附繕本) ，上訴於臺灣高等法院。其未敘述上訴理
由者，應於上訴期間屆滿後20日內向本院補提理由書「切勿逕送
上級法院」。
                                書記官  陳湘文
中　　華　　民　　國　　111 　年　　5 　　月　　13　　日

附錄本案所犯法條全文
修正前毒品危害防制條例第4條
製造、運輸、販賣第一級毒品者，處死刑或無期徒刑；處無期徒
刑者，得併科新臺幣2千萬元以下罰金。
製造、運輸、販賣第二級毒品者，處無期徒刑或7年以上有期徒
刑，得併科新臺幣1千萬元以下罰金。
製造、運輸、販賣第三級毒品者，處5年以上有期徒刑，得併科
新臺幣7百萬元以下罰金。
製造、運輸、販賣第四級毒品者，處3年以上10年以下有期徒刑
，得併科新臺幣3百萬元以下罰金。
製造、運輸、販賣專供製造或施用毒品之器具者，處1年以上7年
以下有期徒刑，得併科新臺幣1百萬元以下罰金。
前五項之未遂犯罰之。